【裁判字號】    97,訴,2423
【裁判日期】    971120
【裁判案由】    違反毒品危害防制條例
【裁判全文】
臺灣彰化地方法院刑事判決              97年度訴字第2423號
公  訴  人  臺灣彰化地方法院檢察署檢察官
被      告  甲○○
上列被告因違反毒品危害防制條例案件，經臺灣臺南地方法院檢
察署檢察官提起公訴（97年度毒偵字第1296號），由臺灣臺南地
方法院判決管轄錯誤並移送本院審理，本院依簡式審判程序判決
如下：
    主  文
甲○○施用第一級毒品，累犯，處有期徒刑捌月，扣案之含有第
一級毒品海洛因殘渣之注射針筒壹支，沒收銷燬之。又施用第二
級毒品，累犯，處有期徒刑伍月。應執行有期徒刑壹年，扣案之
含有第一級毒品海洛因殘渣之注射針筒壹支，沒收銷燬之。
    犯 罪 事 實
一、甲○○前於民國89年間，因施用第一、二級毒品案件，經本
    院以89年度毒聲字第3466號裁定送觀察、勒戒，後因認有繼
    續施用毒品傾向，復經本院以89年度毒聲字第3799號裁定送
    戒治處所施以強制戒治，嗣經本院以89年度毒聲字第5796號
    裁定停止戒治，所餘戒治期間付保護管束，迄90年7月31日
    保護管束期滿未經撤銷，以已執行完畢論。又於94年間，因
    連續施用第一級毒品案件，經本院94年度訴字第1081號判決
    判處有期徒刑7月確定，經送監執行，於95年5月13日縮刑期
    滿執行完畢。詎其仍不知悔改，基於施用第一級毒品海洛因
    之犯意，於97年5月13日上午6時許，在其位於高雄市○○區
    ○○路59號居所處，以將海洛因摻水置入注射針筒內注射之
    方式，施用第一級毒品海洛因1次。另基於施用第二級毒品
    甲基安非他命之犯意，於97年5月12日早上，在上開地點，
    以將甲基安非他命置於玻璃球內，以燒烤方式施用第二級毒
    品甲基安非他命1次。嗣為警查獲，並扣得其所有、供其施
    用毒品所用之內含第一級毒品海洛因殘渣之注射針筒1支，
    始知悉上情。
二、案經臺南市警察局第五分局報告臺灣臺南地方法院檢察署檢
    察官偵查後向臺灣臺南地方法院起訴，經該院以管轄錯誤移
    送本院審理，本院認有刑事訴訟法第273條之1第1項之情形
    ，而改依簡式審判程序審理。
    理  由
一、按除被告所犯為死刑、無期徒刑、最輕本刑為3年以上有期
    徒刑之罪或高等法院管轄第1審案件者外，於刑事訴訟法第
    273 條第1項程序進行中，被告先就被訴事實為有罪之陳述
    時，審判長得告知被告簡式審判程序之旨，並聽取當事人、
    代理人、辯護人及輔佐人之意見後，裁定進行簡式審判程序
    ；除簡式審判程序及簡易程序案件外，第1審應行合議審判
    ，刑事訴訟法第273條之1第1項、第284條之1分別定有明文
    。本件被告甲○○所犯係死刑、無期徒刑、最輕本刑為3年
    以上有期徒刑或高等法院管轄第1審案件以外之罪，並於本
    院行準備程序時就被訴事實為有罪之陳述，本院合議庭依前
    揭規定，經評議結果，裁定改由受命法官獨任行簡式審判程
    序，先予敘明。
二、上揭事實，業據被告甲○○迭於本院行準備程序與審理時均
    坦承不諱，且其於97年5月14日為警查獲時所採取之尿液，
    經送鑑驗結果，確呈嗎啡、甲基安非他命陽性反應，此有臺
    南市警察局第五分局查獲毒品案件尿液檢體委外送驗紀錄表
    及詮昕科技股份有限公司97年5月27日所出具之濫用藥物尿
    液檢驗報告各1紙附卷可稽，另扣案之注射針筒1支，經送鑑
    驗結果注射針筒中檢出海洛因成分，因量微無法析離秤重，
    此有憲兵司令部刑事鑑識中心97年10月13日憲直刑鑑字第09
    70001516號鑑定書1紙在卷足憑，應認被告之自白應與事實
    相符，洵堪採信。次按毒品危害防制條例於92年7月9日修正
    公布，自93年1月9日施行，其中第20條、第23條將施用毒品
    之刑事處遇程序，區分為「初犯」及「5年內再犯」、「5年
    後再犯」。依其立法理由之說明：「初犯」，經觀察、勒戒
    或強制戒治後，應為不起訴處分或不付審理之裁定；經觀察
    、勒戒或強制戒治執行完畢釋放後，「5年內再犯」者，因
    其再犯率甚高，原實施之觀察、勒戒及強制戒治既已無法收
    其實效，爰依法追訴或裁定交付審理。至於經觀察、勒戒或
    強制戒治執行完畢釋放後，「5年後再犯」者，前所實施之
    觀察、勒戒或強制戒治已足以遮斷其施用毒品之毒癮，為期
    自新及協助其斷除毒癮，仍適用「初犯」規定，先經觀察、
    勒戒或強制戒治之程序。從而依修正後之規定，僅限於「初
    犯」及「5年後再犯」2種情形，始應先經觀察、勒戒或強制
    戒治程序。倘被告於5年內已再犯，經依法追訴處罰，縱其
    第3次（或第3次以上）再度施用毒品之時間，在初犯經觀察
    、勒戒或強制戒治執行完畢釋放5年以後，已不合於「5年後
    再犯」之規定，且因已於「5年內再犯」，顯見其再犯率甚
    高，原實施觀察、勒戒或強制戒治，已無法收其實效，即應
    依該條例第10條處罰（最高法院95年度第7次刑事庭會議決
    議）。查因本件被告前曾因施用第一、二級毒品案件，經本
    院以89年度毒聲字第3466號裁定送觀察、勒戒，後因認有繼
    續施用毒品傾向，復經本院以89年度毒聲字第3799號裁定送
    戒治處所施以強制戒治，嗣經本院以89年度毒聲字第5796號
    裁定停止戒治，所餘戒治期間付保護管束，迄90年7月31日
    保護管束期滿未經撤銷，以已執行完畢論。再於94年間，因
    因連續施用第一級毒品案件，經本院以94年度訴字第1081號
    判決判處有期徒刑7月確定（業已執行完畢）等情，有臺灣
    高等法院被告前案紀錄表及臺灣彰化地方法院檢察署刑案資
    料查註紀錄表各1份在卷足憑，而被告本件施用第一、二級
    毒品之犯行，雖係在前次強制戒治執行完畢5年後所犯，惟
    被告於上開強制戒治執行完畢5年內，曾因施用毒品案件經
    法院宣示判決並確定，已詳述如前，顯見其並非於強制戒治
    執行完畢後5年內均無任何施用毒品之犯行，則依前揭決議
    ，被告所為本件施用第一、二級毒品之犯行，已無「初犯」
    規定之適用，自毋須再重新施予觀察、勒戒或強制戒治之處
    遇程序，而應依毒品危害防制條例第23條第2項規定，直接
    訴追處罰。綜上所述，本件犯罪事證已臻明確，被告前開犯
    行確堪認定，應予依法論科。
三、核被告所為，係犯毒品危害防制條例第10條第1項之施用第
    一級毒品罪及同條第2項之施用第二級毒品罪。被告為施用
    毒品而持有第一、二級毒品，其持有之低度行為均應為施用
    之高度行為所吸收，均不另論罪。又其所犯上開2罪，犯意
    各別，行為互殊，且犯罪構成要件亦不同，應予分論併罰。
    再查被告曾受如犯罪事實欄所示之確定判決及有期徒刑之執
    行完畢，有臺灣彰化地方法院檢察署刑案資料查註紀錄表及
    臺灣高等法院被告前案紀錄表各1份附卷可稽，被告於受有
    期徒刑之執行完畢後，5年內再犯有期徒刑以上之罪，為累
    犯，應依刑法第47條第1項之規定加重其刑。爰審酌被告前
    有施用毒品之不良素行，歷經強制戒治及有期徒刑之執行程
    序後，仍未能徹底戒絕毒品，顯見其意志不堅，惟念其施用
    毒品乃自戕一己之身體健康，尚未危害他人，且犯後坦承犯
    行，暨其施用毒品之犯罪動機、目的、手段及其智識程度、
    生活狀況等一切情狀，分別量處如主文所示之刑，並定其應
    執行之刑。扣案之被告所有、供施用毒品所用之內含海洛因
    殘渣之注射針筒1支，因事實上已無從與附著其上之海洛因
    完全析離，應認係屬第一級毒品，爰依毒品危害防制條例第
    18條第1項前段規定，沒收銷燬之。
據上論斷，應依刑事訴訟法第273條之1第1項、第299條第1項前
段，毒品危害防制條例第10條第1項、第2項、第18條第1項前段
，刑法第11條前段、第47條第1項、第51條第5款，判決如主文。
本案經檢察官紀雅惠到庭執行職務。
中    華    民    國    97    年    11    月    20    日
                  刑事第二庭  法  官  羅  永  安
以上正本證明與原本無異。
如不服本判決，應於判決送達後10日內，向本院提出上訴書狀，
上訴書狀應「敘述具體上訴理由」，並按他造當事人之人數附繕
本。「切勿逕送上級法院」。
中    華    民    國    97    年    11    月    20    日
                              書記官  魏  嘉  信
附錄本案論罪科刑法條全文：
毒品危害防制條例第10條
施用第一級毒品者，處 6 月以上 5 年以下有期徒刑。
施用第二級毒品者，處 3 年以下有期徒刑。


司法院資訊處製作；財團法人民間司法改革基金會備份。
